【裁判字號】    96,訴,1049
【裁判日期】    970526
【裁判案由】    違反槍砲彈藥刀械管制條例
【裁判全文】
臺灣士林地方法院刑事判決              96年度訴字第1049號
公  訴  人  臺灣士林地方法院檢察署檢察官
被      告  甲○○
指定辯護人  本院公設辯護人林龍輝
上列被告因違反槍砲彈藥刀械管制條例案件，經檢察官提起公訴
（96年度偵字第7073號），本院判決如下：
    主  文
甲○○未經許可，持有可發射子彈具有殺傷力之改造手槍，累犯
，處有期徒刑參年貳月，併科罰金新臺幣伍萬元，罰金如易服勞
役，以新臺幣壹仟元折算壹日。扣案之仿FN廠1910型半自動手槍
製造可發射子彈具有殺傷力之改造手槍壹枝（槍枝管制編號：00
00000000，內含彈匣壹個）、金屬彈頭組合而具有殺傷力之土造
子彈貳顆，均沒收。
    事  實
一、甲○○前因施用毒品案件，經臺灣高雄地方法院於民國91年
    3 月11日以90年度訴字第2475號判決處有期徒刑7 月確定；
    復同因施用毒品案件，經同院於92年6 月9 日以92年度訴字
    第252 號判決處有期徒刑1 年確定，兩案接續執行，於93年
    10月19日縮刑期滿執行完畢出監。詎其仍不知悔改，明知可
    發射子彈具有殺傷力之仿FN廠1910型半自動改造手槍1 支（
    槍枝管制編號：0000000000，內含彈匣1 個）及改造子彈3
    顆，均係槍砲彈藥刀械管制條例列管之槍、彈，未經許可不
    得持有，竟於94年4 月間，以新臺幣3 萬元向真實姓名年籍
    不詳綽號「阿榮」之成年男子購入上揭槍、彈後，即未經許
    可而持有之。嗣為警持搜索票於96年6 月2 日前往甲○○與
    不知情之友人楊振鼎、黃思群（楊振鼎、黃思群經檢察官另
    為不起訴處分）在臺北縣淡水鎮○○街○ 段48號3 樓居所查
    獲，並扣得上開改造手槍1 枝（含彈匣1 個）、子彈3 顆等
    物。
二、案經臺北縣政府警察局淡水分局報告臺灣士林地方法院檢察
    署檢察官偵查起訴。
    理  由
壹、程序方面：
  一、按被告之自白非出於強暴、脅迫、利誘、詐欺、疲勞訊問
      、違法羈押或其他不正之方法，且與事實相符者，得為證
      據，刑事訴訟法第156 條第1 項定有明文。本案被告甲○
      ○於本院審理時，不爭執其自白具有任意性，且衡諸本案
      扣得之物品，顯見其自白與事實相符，依上開規定，被告
      之自白有證據能力。
  二、次按，被告以外之人於審判外之言詞或書面陳述，除法律
      有規定者外，不得作為證據；又被告以外之人於審判外之
      陳述，雖不符合同法第159 條之1 至第159 條之4 之規定
      ，但經當事人於審判程序同意作為證據，法院審酌該言詞
      陳述或書面陳述作成時之情況，認為適當者，亦得為證據
      。當事人、代理人或辯護人於法院調查證據時，知有第15
      9 條第1 項不得為證據之情形，而未於言詞辯論終結前聲
      明異議者，視為有前項之同意，刑事訴訟法第159 條第1
      項及第159 條之5 分別定有明文。經查，本判決以下所引
      用證人楊振鼎、黃思群於審判外之陳述，雖均屬傳聞證據
      ，惟業經被告、辯護人於本院審判期日中，均明示同意不
      再爭執此部分之證據能力，且迄至言詞辯論終結前亦未撤
      回前開同意，本院審酌上開證據資料製作時之情況，尚無
      違法不當及證明力明顯過低之瑕疵，亦認為以之作為證據
      應屬適當，故揆諸前開規定，爰依刑事訴訟法第159 條之
      5 規定，認前揭證據資料均有證據能力。
  三、另「被告以外之人於審判外之言詞或書面陳述，除法律有
      規定者外，不得作為證據」，刑事訴訟法第159 條第1 項
      固有明文，然「鑑定之經過及其結果，應命鑑定人以言詞
      或書面報告」，同法第206 條第1 項亦規定甚明。是鑑定
      人以「書面」為鑑定報告提出於法院，依刑事訴訟法第15
      9 條第1 項立法理由及同法第206 條第1 項規定，即具有
      證據能力。又法院或檢察官得囑託醫院、學校或其他相當
      之機關、團體為鑑定，或審查他人之鑑定，並準用第203
      條至第206 條之1 之規定，刑事訴訟法第208 條第1 項前
      段亦有明文。依此，檢察官對於偵查中之案件，認須實施
      鑑定者，固應就具體個案，選任鑑定人或囑託鑑定機關（
      團體）為之；但對於司法警察機關調查中之案件，或有量
      大或急迫之情形，為因應實務之現實需求，如檢察官針對
      該類案件之性質（例如：查扣之毒品必須檢驗其成份、對
      於施用毒品之犯罪嫌疑人必須檢驗其體內有無毒品代謝反
      應、對於查扣之槍砲彈藥必須檢驗有無殺傷力、對違反野
      生動物保育法案件必須鑑定是否屬於保育類動物案件等）
      ，認為當然有鑑定之必要者，經參考法務部92年5 月20日
      法檢字第092080203 號函送之法務部「因應刑事訴訟法修
      正工作小組」研討之刑事訴訟法修正相關議題第21則之共
      識結論，以及臺灣高等法院於92年8 月1 日舉行之刑事訴
      訟法新制法律問題研討會第3 則法律問題研討結果之多數
      說（載於司法院92年8 月印行「刑事訴訟法新制法律問題
      彙編」第15頁至第18頁），基於檢察一體原則，得由該管
      檢察長對於轄區內之案件，以事前概括選任鑑定人或囑託
      鑑定機關（團體）之方式，俾便轄區內之司法警察官、司
      法警察對於調查中之此類案件，得即時送請事前已選任之
      鑑定人或囑託之鑑定機關（團體）實施鑑定，該鑑定人或
      鑑定機關（團體）亦應視同受承辦檢察官所選任或囑託而
      執行鑑定業務，其等出具之書面鑑定報告應屬刑事訴訟法
      第206 條所定之傳聞例外，當具有證據能力（法務部92年
      9 月1 日法檢字第0920035083號函可供參照）。從而，本
      件扣案之槍枝、子彈，經由查獲之警察單位依先前轄區檢
      察署檢察長事前概括選任鑑定機關即內政部警政署刑事警
      察局實施鑑定，該鑑定機關所出具之96年6 月28日刑鑑字
      第0960086644號「槍彈鑑定書」，即具有證據能力而得為
      本案之證據。
貳、實體部分：
  一、上揭犯罪事實，業據被告甲○○於警詢、偵查及本院審理
      時坦承不諱，核與證人即楊振鼎、黃思群於警詢及偵查時
      證述之情節相符（見偵查卷第19頁至第26頁、第31頁至第
      35頁、第75頁至第76頁、第99頁至第100 頁），復有扣案
      槍枝及現場照片6 張、被告於偵查中所繪製扣案槍彈查獲
      位置圖1 紙在卷可稽（見偵卷第10頁至第18頁、第64頁至
      第66頁、第102 頁），並有上開改造手槍1 支（含彈匣1
      個）、改造子彈3 顆等物扣案可佐。又上揭槍、彈經送內
      政部警政署刑事警察局鑑驗後，結果略以：送鑑手槍為改
      造手槍，係由仿FN廠1910型半自動手槍所製造槍枝，換裝
      土造金屬槍管而成，擊發功能正常，可供擊發適用子彈使
      用，認具殺傷力；送鑑驗子彈3 顆，認均係土造子彈，具
      直徑8.2 ±0. 5mm金屬彈頭，經採樣1 顆試射，可擊發，
      具殺傷力等情，有內政部警政署刑事警察局96年6 月28日
      刑鑑字第0960086644號槍彈鑑定書在卷可稽（見偵卷第94
      頁至第96頁）。至臺北縣政府警察局淡水分局扣押物品目
      錄表及扣押物品清單固記載扣案之改造槍枝1 支、彈匣1
      個及改造子彈3 發由楊振鼎為所有人／持有人／保管人（
      見偵卷第36頁、第104 頁），及該分局96年11月16日北縣
      警淡偵字第0960030811號函記載員警於楊振鼎房間內查獲
      改造手槍1 支，楊振鼎當場承認該改造手槍1 支為其所有
      ，故扣押物品目錄表當場由楊振鼎簽名蓋章云云（見本院
      卷第22頁）。然查，楊振鼎既已於警詢、偵查中供稱：員
      警於伊房間查獲之改造手槍、彈匣及子彈為甲○○所有，
      因伊房間有冷氣，故甲○○有時會至其房間睡覺等情（見
      偵卷第22頁、第75頁），而被告甲○○於警詢、偵查及本
      院審理中亦自白：扣案之改造槍枝1 支、彈匣1 個及改造
      子彈3 顆為其所有，因楊振鼎房間有冷氣，伊都是睡那一
      間，並將槍放在抽屜裡等語（見偵卷第28頁、第72頁至第
      73頁、第100 頁、本院卷第138 頁），互核被告甲○○與
      證人楊振鼎前揭所述之情節大致相符，況被告甲○○明知
      未經許可非法持有槍枝及子彈係犯法之行為，若非其確實
      持有扣案槍枝及子彈，何有編造謊言坦承犯行，故陷自己
      於罪之理？堪信被告甲○○此部分供述內容確與事實相符
      ，是上開扣案之改造槍枝1 支（含彈匣1 個）及改造子彈
      3 發顯均係為被告甲○○所有，從而，上開扣押物品目錄
      表及扣押物品清單就扣案之改造槍枝1 支、彈匣1 個及改
      造子彈3 發此部分記載楊振鼎為所有人／持有人／保管人
      等情，與事實並不相符，尚難執為被告有利之認定。綜上
      事證，足認被告之自白與事實相符，可以採信，本案事證
      至為明確，被告犯行堪予認定，自應依法論科。
  二、核被告甲○○所為，係犯槍砲彈藥刀械管制條例第8 條第
      4 項未經許可持有可發射子彈具有殺傷力之改造手槍罪、
      同條例第12條第4 項之未經許可持有子彈罪。被告以一持
      有行為，同時持有具有殺傷力之改造手槍及子彈，屬一行
      為而觸犯數罪名之想像競合犯，應依刑法第55條之規定，
      從一重之槍砲彈藥刀械管制條例第8 條第4 項之未經許可
      持有可發射子彈具有殺傷力之改造手槍罪論處。又被告有
      如事實欄所載之犯罪科刑及執行情形，此有臺灣高等法院
      被告前案紀錄表1 份在卷可按，其係於受有期徒刑之執行
      完畢後，5 年內故意再犯本件有期徒刑以上之罪，為累犯
      ，應依刑法第47條第1 項之規定，加重其刑。另刑法於94
      年2 月2 日修正公布，95年7 月1 日施行，而被告持有改
      造槍枝及子彈為繼續犯，其行為始自94年4 月間，行為終
      了時為96年6 月2 日，不符刑法第2 條第1 項前段「行為
      後法律有變更者」之要件，應直接適用修正後刑法規定，
      毋須為新舊法之比較，附此敘明。爰審酌被告持有具殺傷
      力之改造手槍、子彈，對社會秩序危害甚大，惟念其犯後
      坦承犯行，態度尚稱良好，及其犯罪動機、目的、手段、
      生活狀況、智識程度等一切情狀，量處如主文所示之刑，
      及就所宣告併科罰金部分，諭知其易服勞役之折算標準，
      以示懲儆。
  三、扣案仿FN廠1910型半自動手槍製造換裝土造金屬槍管而成
      之改造手槍（槍枝管制編號：0000000000）1 支，及直徑
      8.2 ±0.5mm 金屬彈頭組合而具有殺傷力之土造子彈2 顆
      ，均屬違禁物，不問屬於犯人與否，應依刑法第38條第1
      項第1 款之規定宣告沒收。至送鑑時試射之土造子彈1 顆
      ，已因試射擊發而喪失效用，所遺留之彈頭及彈殼，已非
      違禁物，亦非被告供犯罪所用之物，則不予宣告沒收。再
      扣案之改造槍管半成品3 支、改造槍械工具1 批、改造槍
      械研磨布1 批、改造槍械用平面砂布輪2 個及改造槍械半
      成品1 支等物，均非違禁物，且均為楊振鼎修車之工具，
      業據被告供述在卷（見本院卷第137 頁），而楊振鼎亦於
      警詢及偵查中供稱均為其所有（見偵卷第22頁至第23頁、
      第76頁、第100 頁），足見上開扣案物品均非被告所有供
      本案犯罪所用、或預備之物，亦非犯罪所生或所得之物，
      爰均不為沒收之諭知。
  四、另被告犯罪時間為96年6 月2 日，非屬中華民國96年罪犯
      減刑條例第2 條所定之96年4 月24日限制時日之前所犯，
      屬不應減刑之罪，併此敘明。
據上論斷，應依刑事訴訟法第299 條第1 項前段，槍砲彈藥刀械
管制條例第8 條第4 項、第12條第4 項，刑法第11條前段、第55
條、第47條第1 項、第42條第3 項前段、第38條第1 項第1 款，
判決如主文。
本案經檢察官莊富棋到庭執行職務。
中    華    民    國    97    年    5     月    26    日
                  刑事第七庭審判長法  官    林秀鳳
                                  法  官    周群翔
                                  法  官    許碧惠
以上正本證明與原本無異。
如不服本判決，應於收受送達後10日內向本院提出上訴書狀，其
未敘述上訴之理由者並得於上訴期間屆滿後20日內向本院補提理
由書（均須按他造當事人之人數附繕本）。
                                  書記官    徐仁豐
中    華    民    國    97    年    5     月    26    日
附錄本案論罪科刑法條全文
槍砲彈藥刀械管制條例第8 條第4 項
未經許可，持有、寄藏或意圖販賣而陳列第1 項所列槍枝者，處
3 年以上10年以下有期徒刑，併科新臺幣700 萬元以下罰金。
槍砲彈藥刀械管制條例第12條第4 項
未經許可，持有、寄藏或意圖販賣而陳列子彈者，處5 年以下有
期徒刑，併科新台幣300 萬元以下罰金。


司法院資訊處製作；財團法人民間司法改革基金會備份。
